臺灣臺北地方法院交通事件裁定　　　　　九十一年度交聲字第二二五號
　　異議人即
　　受處分人　甲○○
右列受處分人因違反道路交通管理處罰條例案件，對於臺北市交通事件裁決所中華民
國九十一年二月四日所為之處分（原處分案號：北市裁三字第駕裁二二－ＡＢＸ五
七五七○號、二二-ＡＢＸ五○七五七一號）聲明異議，本院裁定如左：
        主      文
原處分撤銷。
甲○○不罰。
        理      由
一、按法院受理交通事件，準用刑事訴訟法之規定，道路交通管理處罰條例第八十九
    條前段定有明文。是最高法院七十六年台上字第四九八六號判例「認定犯罪事實
    所憑之證據，雖不以直接證據為限，間接證據亦包括在內。然而無論直接證據或
    間接證據，其得為訴訟上之證明者，須於通常一般之人均不致有所懷疑，而得確
    信其為真實之程度者，始得據為有罪之認定。倘其證明尚未達到此一程度，而有
    合理之懷疑存在，而無從使事實審法院得有罪之確信時，即應由法院為諭知被告
    無罪之判決。」所揭示刑事訴訟法上法院認定事實之最重要原則。於法院審理行
    為人違反道路交通管理處罰條例案件時，當有其適用。易言之，法院於審理行為
    人違反道路交通管理處罰條例案件，當踐行完畢調查證據程序後，為事實之認定
    時，如就原處分機關所認定之行為人違規事實仍有合理之訴訟上懷疑，而無法確
    信行為人確有該當於道路交通管理處罰條例各該處罰條文之構成要件事實時，此
    際即應依訴訟上之待證事實「倘有懷疑，則從被告之利益作解釋」之證據法則，
    作對受處分人有利之認定。
二、本件原處分機關認受處分人即異議人所有車號ＨＹＰ－三四五號機車，於民國九
    十年十二月十三日下午五時五十一分許，在台北市○○路、新生南路交岔路口路
    段處，未依二段式左轉，自辛亥路逕行左轉新生南路，為台北市政府警察局大安
    分局執勤員警乙○○發覺，欲當場攔檢，惟該車未停車受檢逕行迴轉駛離現場，
    執勤員警基於人車安全考量乃登記車號、顏色，經查證勤務指揮中心電腦車籍資
    料核對無誤後，以受處分人所有之車輛有違反道路交通管理處罰條例第四十八條
    第二款、第六十條第一項規定之行為而依據車籍登記車主名義逕行掣單舉發。嗣
    受處分人收受舉發通知單後，受處分人具狀申訴，原處分機關函請舉發單位調查
    結果，仍認受處分人有違規行為，惟原處分機關依道路交通管理處罰條例第四十
    八條第二款（贅引第一項）、第四十九條第三款（贅引第一項）、第六十條第一
    項、六十三條第一項第一款（漏引）、及違反道路交通管理事件統一裁罰標準表
    之規定，合計裁處新臺幣四千五百元罰鍰，記違規點數三點。
三、訊據受處分人即機車所有人甲○○堅決否認其於前揭時地駕駛車號ＨＹＰ－三四
    五號機車，辯稱：右開車輛為伊所使用，並未出借第三人，惟舉發之時間下午五
    時五十一分，伊應在學校上課，且未行經上開地點，並提出黎明工專夜間部班級
    點名卡及訓導組長之證明書證明伊於當日下午六時十分起至十時五分止在校上課
    為證，經查：本案舉發之時間係九十年十二月十三日下午五時五十一分，舉發之
    地點在台北市○○○路、辛亥路口附近，惟據受處分人所提出該日伊前往黎明工
    專夜間部上課之證明及點名卡，顯示受處分人辯稱斯時伊在學校應非無據。蓋受
    處分人學校在台北縣林口市，如受處分人被舉發之時間係下午五時五十一分左右
    ，則其當日下午六時十分應無法趕赴學校上課。證人即舉發員警乙○○復證稱：
    當天同一地點舉發四、五部機車，受處分人未依二段式左轉後，看到我們站在路
    口，隨即迴轉駛離現場，足證舉發警員僅係核對車牌與電腦查詢資料認定受處分
    人有違規行為，並無法確定駕駛人為誰，更無採證照片以資辨認右揭車輛由受處
    分人所騎乘，則以目前時有耳聞偽造車牌之情形，在無證據足資證明受處分人有
    出借機車供他人使用，及於違規當日受處分人有騎乘前開機車前往舉發地點等情
    ，堪認受處分人所為辯解，尚非無據。
四、綜上所述，本件舉發警員之證詞無法使本院獲得受處分人確有舉發通知單所載之
    違規行為之確信。該輛遭舉發違規之機車所懸掛車牌，非無遭人偽造冒用之可能
    。本件舉發單位及原處分機關未予詳查即遽以舉發及裁罰，證據尚有未足。本件
    異議為有理由，自應由本院將原處分撤銷，改諭知受處分人不罰，以資適法。
據上論斷，應依道路交通案件處理辦法第二十條前段，裁定如主文。
中      華      民      國    九十一      年      七      月    九    日
                          臺灣臺北地方法院交通法庭
                                    法  官  劉  嶽  承
右正本證明與原本無異。
如不服本裁定，應於裁定送達後五日內向本院提出抗告狀。
                                    書記官  江  虹  儀
中      華      民      國    九十一     年      七      月     九    日
